【裁判字號】    95,易,409
【裁判日期】    951114
【裁判案由】    竊盜
【裁判全文】
臺灣嘉義地方法院刑事判決        九十五年度易字第四○九號
公  訴  人  臺灣嘉義地方法院檢察署檢察官
被      告  乙○○
                    號
                    一號四樓
上列被告因竊盜案件，經檢察官提起公訴（九十五年度偵字第四
四四九號），本院判決如下：
    主  文
乙○○無罪。
    理  由
一、公訴意旨以：被告乙○○於民國九十四年七月二十七日凌晨
    一時二十八分許，駕駛車牌號碼Ｄ四─九七七○號自用小客
    車，至嘉義市○○路九十五號「凱歐汽車旅館」住宿，於同
    日上午十一時十四分許離去前，竟意圖為自己不法之所有，
    竊取該旅館所有之棉被一條及浴巾二條，因認被告涉犯刑法
    第三百二十條第一項之竊盜罪嫌云云。
二、按犯罪事實應依證據認定之，無證據不得認定犯罪事實；不
    能證明被告犯罪者，應諭知無罪之判決，刑事訴訟法第一百
    五十四條第二項、第三百零一條第一項分別定有明文。又事
    實之認定，應憑證據，如未能發現相當證據，或證據不足以
    證明，自不能以推測或擬制之方法，為裁判基礎，且認定犯
    罪事實所憑之證據，雖不以直接證據為限，間接證據亦包括
    在內，然而無論直接證據或間接證據，其為訴訟上之證明，
    須於通常一般之人均不致有所懷疑，而得確信其為真實之程
    度者，始得據為有罪之認定，倘其證明尚未達到此一程度，
    而有合理懷疑存在，無從使事實審法院得有罪之確信時，即
    應諭知被告無罪之判決（最高法院四十年台上字第八六號、
    七十六年台上字第四九八六號判例可資參照）。
三、檢察官認被告涉有刑法第三百二十條第一項之竊盜罪，無非
    係以證人即凱歐汽車旅館主任甲○○、證人邱鴻鈞於偵查中
    之證述，及凱歐汽車旅館傳票一紙、照片一張、車籍作業系
    統─查詢認可資料一紙等，為其主要論據。訊據被告固不否
    認上開車牌號碼Ｄ四─九七七○號自用小客車為其所有，惟
    堅決否認有竊盜之犯行，辯稱：當時伊與曾百懋一同在桃園
    工作，上開汽車則係借予友人邱鴻鈞使用，伊並未至凱歐汽
    車旅館竊取上開物品等語。經查：
（一）由檢察官所提出之證人甲○○之證述，及凱歐汽車旅館傳
      票一紙、照片一張、車籍作業系統─查詢認可資料一紙等
      證據，固可資認定某人曾駕駛被告所有之上開汽車疑似於
      上開時間（詳後述）投宿凱歐汽車旅館後，所投宿之房間
      內即遺失該旅館所有之棉被一條及浴巾二條之事實。惟查
      案發當時凱歐汽車旅館人員僅記下該汽車之車牌號碼，並
      未看到係何人所竊取或看清楚駕駛係何人，由該旅館所設
      置之監視錄影設備，亦無法看出該車係由何人駕駛，且迄
      今亦無法提出任何有關投宿之人之身分登記資料可供比對
      查證等情，業據證人甲○○於本院審理時證述明確（參見
      本院卷第五十一頁），初已難遽認被告涉有上開竊盜犯行
      。
（二）證人甲○○所提供警方查證之前揭人工填寫製作之傳票及
      監視錄影列印照片各一紙，均為公訴意旨援以證明被告所
      有之車牌號碼Ｄ四─九七七○號自用小客車於案發當日投
      宿凱歐汽車旅館之證據，惟細繹上載日期，卻有九十四年
      七月「二十七」日與九十四年七月「二十五」日之歧異（
      參見警卷第八、六頁）。衡諸證人甲○○證述：監視錄影
      列印照片上載日期係事後列印之日期，非所監視場景之當
      時日期，該汽車旅館若干帳務及監視錄影等係以電腦操控
      ，倘包括日期在內之電腦系統有誤，原則上會儘速報修維
      護，伊不知為何會有該等日期不符之齟齬等情（參見本院
      卷第五十三、五十七頁），則本件凱歐汽車旅館所指遭竊
      物品日期，究係九十四年七月二十七日？抑九十四年七月
      二十五日或其前某日？牽涉上開各該日期入住之房客暨其
      所駕駛之車輛為何？進而影響該入住房客即乃嫌疑重大行
      竊者之推認，厥為被告本件被訴竊盜犯行首應究明確定之
      重要關鍵事項。換言之，公訴意旨因卷附監視錄影列印照
      片，以被告所有之上開小客車投宿該汽車旅館，其駕駛者
      理應係被告，認被告並於該日即九十四年七月二十五日或
      其前某日竊取旅館房內物品，倘作此推證無訛，卻又據卷
      附傳票上載資料，認本件行竊旅館房內物品之人，係於九
      十四年七月二十七日駕駛車牌號碼Ｄ四─九七七○號自用
      小客車入住該汽車旅館之房客，其人即本件被告，兩相對
      照，其間洵有不能配合之論證上衝突。本件凱歐汽車旅館
      房內物品縱果遭投宿之房客竊取，然究係於九十四年七月
      二十七日入住之房客？抑於九十四年七月二十五日或其前
      某日入住之房客？本院盡調查之能事，訊據證人甲○○之
      結果，顯猶無法確認，自難憑證人甲○○遲於案發後逾兩
      月有餘之同年十月八日所提上開矛盾事證訴警究辦，且迨
      案發後將近一年始通知記憶模糊之被告到案申辯，遽因被
      告所有之車輛曾於上開疑似案發時間投宿，遂認被告涉有
      竊盜犯行。茲上開傳票及照片既顯無法相互勾稽補強，進
      而推證被告涉此竊盜犯行，則公訴意旨援此等存有明顯重
      大瑕疵而證明力低落之證據追訴被告竊盜犯嫌，自難據為
      不利被告之認定。
（三）又據證人邱鴻鈞於偵查中固證稱：九十四年七月間並未向
      被告借用上開汽車，且九十五年年初，被告曾帶著像是飯
      店的棉被至雲林縣斗六市欲與伊同住云云（參見偵卷第三
      十九頁），嗣經本院傳喚於九十五年十月三十一日審判期
      日到庭作證，而證人邱鴻鈞於同年月十八日提出之陳報狀
      中亦陳稱：「一、原訂九十五年十月三十一日出庭作證人
      ，但因工作緣故，須到中國大陸，所以請假．．．四、本
      人邱鴻鈞在九十四年十一月初跟乙○○到臺中他的住所，
      搬一張椅子和一件棉被到斗六我的住所。那件棉被疑似旅
      館的，因為我收到傳單後，有到旅館求證，旅館裡面的曾
      主任說那棉被是綠色的，而我到乙○○住所，他搬的那件
      棉被也是綠色。」等語（參見本院卷第三十七至三十八頁
      ）。惟查，一般傳喚證人到庭作證之傳票上，僅記載應到
      之時間、地點、被告之姓名及案由等事項，並未記載被告
      所涉及犯罪之時、地及犯罪事實，是於一般情形下，應無
      法單純由傳票即知悉所欲證明之事為何，本件亦同，此有
      臺灣嘉義地方法院檢察署刑事證人傳票一紙、送達證書三
      紙在卷可參（參見偵查卷第十六、二十七、三十五、三十
      六頁），而證人邱鴻鈞竟自陳於收受傳票後，即至凱歐汽
      車旅館求證云云，實有違常理，顯見其一見傳票上記載被
      告係乙○○，且案由係竊盜，即能預見被告係因凱歐汽車
      旅館棉被等物失竊之事遭受追訴；再者，證人甲○○於本
      院亦證實事後證人邱鴻鈞確曾至凱歐汽車旅館詢問，惟據
      證人甲○○證稱：「（棉被什麼顏色？）不記得有好多顏
      色。（本件棉被是什麼顏色？）不記得。（你剛剛提到被
      告有位朋友去找你，有無跟他說失竊的棉被是什麼顏色？
      ）沒有，他說那件棉被的被角有寫凱歐汽車旅館的字樣，
      他說被告帶那件棉被去臺中找他，說要跟他住在一起。」
      等語（參見本院卷第五十六頁），既證人甲○○本人不知
      失竊之棉被是何顏色，亦未告知證人邱鴻鈞失竊之棉被是
      何顏色，證人邱鴻鈞竟稱經該旅館主任告知失竊之棉被是
      綠色，而見到被告所帶之棉被亦是綠色云云，心態不無可
      議；且被告究係於「九十五年年初」抑或係「九十四年十
      一月初」，帶上開棉被至「斗六」抑或「臺中」證人邱鴻
      鈞之租屋處等各節，證人邱鴻鈞於偵查中所證、提出於本
      院之陳報狀內所陳及向證人甲○○所述並不相符，亦前後
      矛盾。再經本院查證結果，證人邱鴻鈞自九十五年一月一
      日至本院審判期日，即九十五年十月三十一日前後，並無
      任何入出境之記錄，此有入出境查詢結果瀏覽單二紙附本
      院卷可考，是證人邱鴻鈞所稱於本院審判期日須至大陸地
      區因而無法到庭作證云云，亦不足採信。而證人邱鴻鈞所
      述既有上述之矛盾及不合常理之處，自無法以之為不利被
      告之認定。
（四）另證人曾百懋自九十四年七月中旬起至同年十二月止，均
      帶同被告至桃園地區工作，而被告曾於同年七、八月份某
      日，二人由臺中出發前往桃園工作前，表示上開汽車欲借
      予友人使用，遂於上午六、七時許，駕駛上開汽車搭載友
      人至臺中市中興大學學府路證人曾百懋住處樓下之某家早
      餐店與證人曾百懋會合後，由該友人駕駛上開汽車離去，
      證人曾百懋再搭載被告前往桃園工作，又據證人曾百懋自
      行製作之工作紀錄，證人曾百懋於九十四年七月二十三日
      至同年月二十八日間都在工作，證人曾百懋雖無法確定該
      幾天被告是否亦在工作未休息，但縱使被告未工作人亦都
      在工寮中，證人曾百懋都有看到被告，且因被告係證人曾
      百懋搭載前往桃園，被告並無交通工具得以離開桃園，故
      能確定不論被告該幾天係在工作抑或休息，均未離開桃園
      等情，業據證人曾百懋於本院證述明確，核與被告上開所
      辯相符，此外，並有上開工作紀錄影本數紙附卷可查（參
      見本院卷第四十六至四十九、六十五至六十七頁），是被
      告上開所辯，應堪採信。
四、至被告及檢察官均聲請傳喚證人邱鴻鈞到庭作證，惟查被告
    供稱上開汽車於上開時間係借予證人邱鴻鈞使用，參諸證人
    邱鴻鈞之前所述均有矛盾、不合常理之處，且曾虛構不實之
    理由規避到本院作證等情，自難期待證人邱鴻鈞到庭將如實
    證述，況本件之癥結在於公訴意旨據證人甲○○之指證暨所
    提有明顯重大瑕疵之積極事證初已不足為案發時間及犯罪嫌
    疑人之特定，遑論充為對被告不利之認定，亦不因是否調查
    證人邱鴻鈞，而得彌補該等積極事證之瑕疵並增益其證明力
    ，是核無傳喚之必要。
五、綜上所述，由檢察官所提出之證人甲○○之證述，及凱歐汽
    車旅館傳票一紙、照片一張、車籍作業系統─查詢認可資料
    一紙等證據，並無法認定被告即係竊取凱歐汽車旅館棉被等
    物品之人；又證人邱鴻鈞所述亦顯有矛盾及不合常理之處，
    更虛構不實之理由規避到庭作證，居心可議，自無法以之為
    不利被告之認定；而證人曾百懋所證，則與被告所辯相符，
    並有工作紀錄影本數紙可證，自難僅因被告係上開車牌號碼
    Ｄ四─九七七○號自用小客車之所有人，遽認被告即係於上
    開時、地竊取凱歐汽車旅館棉被等物品之人甚明。本件公訴
    意旨認被告涉有竊盜罪嫌，所具之事證明顯薄弱，復無其他
    事證補強，整體證明力容有未足，尚未達使通常一般人均得
    確信之程度。此外，復無其他積極證據足資證明被告有何檢
    察官所指之竊盜犯行，基於無罪推定原則，自應為被告無罪
    之諭知。
據上論斷，應依刑事訴訟法第三百零一條第一項，判決如主文。
本案經檢察官邱美英到庭執行職務。
中    華    民    國  九十五  年   十一   月   十四   日
                  刑事第四庭  審判長法  官  蔡憲德
                                    法  官  鄧晴馨
                                    法  官  吳育霖
上列正本證明與原本無異。
如不服本判決，應於判決送達後10日內向本院提出上訴狀（應附
繕本）。告訴人或被害人如對於本判決不服者，應具備理由請求
檢察官上訴，其上訴期間之計算係以檢察官收受判決正本之日期
為準。
中    華    民    國  九十五  年   十一   月   十四   日
                                    書記官  林金福


司法院資訊處製作；財團法人民間司法改革基金會備份。
